【裁判字號】    99,易,1022
【裁判日期】    990705
【裁判案由】    賭博
【裁判全文】
臺灣高雄地方法院刑事判決              99年度易字第1022號
公  訴  人  臺灣高雄地方法院檢察署檢察官
被      告  乙○○
            甲○○○
上列被告因賭博案件，經檢察官聲請簡易判決處刑（98年度偵字
第27276 號、28569 號），本院認不宜以簡易判決處刑，改依通
常程序審判，並判決如下：
    主  文
乙○○共同犯賭博罪，處罰金新台幣貳仟元，如易服勞役，以新
台幣壹仟元折算壹日。扣案如附表一編號7 號、如附表二編號6
號所示之物，均沒收之。
甲○○○共同犯賭博罪，處罰金新台幣貳萬捌仟元，如易服勞役
，以新台幣壹仟元折算壹日。扣案如附表一編號7 號、如附表二
編號6 號所示之物，均沒收之。
    事  實
一、甲○○○係高雄縣阿蓮鄉○○路168之170號1 樓「每家樂電
    子遊戲場」之負責人（高雄縣政府電子遊戲場營業級別證字
    號：86年6 月17日府建字第0939010 號），於上開遊戲場擺
    設如附表一所示電子遊戲機台45台，並插電運轉，供不特定
    人以現金購買分數即開分後把玩；乙○○自民國96年10月29
    日起受雇於甲○○○，每月薪資新台幣（下同）23,500元，
    在上開遊戲場內擔任開分服務生，負責開分及收款之工作。
    詎甲○○○與乙○○二人竟共同基於賭博財物之犯意聯絡，
    由甲○○○事先指示乙○○，准許顧客於把玩後以積分兌換
    現金，而於98年9 月8 日晚間8 時許，丙○○基於賭博財物
    之犯意進入上開公眾得出入之遊藝場，以每次1 百或2 百元
    購買分數（每百元40分），把玩如附表一編號7 號之「超悟
    空」電子遊戲機台，乙○○於收受現金後為丙○○開分；嗣
    同日晚間9 時50分許，丙○○把玩結果獲得400 分後，即向
    乙○○表示欲洗分兌換現金，乙○○遂為丙○○洗分計算並
    交付現金1 千元（丙○○涉犯賭博罪部份業經檢察官為緩起
    訴處分），俟丙○○取得賭資欲離去現場之時，適為前往執
    行搜索之員警當場查獲，並扣得如附表一所示電子遊戲機台
    45台，及如附表二所示開洗分表、監視器具、監視器1 組、
    記分卡、賭資，而查悉上情。
二、案經高雄縣政府警察局湖內分局報請臺灣高雄地方法院檢察
    署檢察官偵查起訴。
    理  由
一、證據能力之判斷：
  (一)按被告以外之人於審判外之言詞或書面陳述，除法律有規定
    者外，依刑事訴訟法第159 條第1 項之規定，雖不得作為證
    據，但依同法第159 條之5 規定，經當事人於審判程序同意
    作為證據，法院審酌該言詞陳述或書面陳述作成時之情況，
    認為適當者，仍得作為證據，且如當事人、代理人或辯護人
    於法院調查證據時，知有上開不得為證據之情形，而未於言
    詞辯論終結前聲明異議者，視為有前項之同意。而本件關於
    證人丙○○、甲○○○於警詢中之陳述，被告乙○○於準備
    程序時，明確表示對於證據能力沒有意見，證人丙○○、乙○○於警詢中之陳述，被告甲○○○於準備程序時，亦明確
    表示對於證據能力沒有意見（詳本院99年度審易字第1698號
    卷第18頁），且被告乙○○、甲○○○均未於本院審理過程
    中聲明異議，本院審酌上開陳述作成時之情況均屬正常，且
    與本案相關之待證事實具有關連性，因認上開證據均具有證
    據能力。
  (二)按被告以外之人於偵查中向檢察官所為之陳述，除顯有不可
    信之情況者外，得為證據，刑事訴訟法第159 條之1 第2 項
    定有明文。而檢察官於偵查中訊問被告以外之人時，可能係
    以被告或以證人身份進行訊問，倘檢察官於訊問前，已依不
    同身份所應適用之程序，分別告知刑事訴訟法第95條關於訊
    問被告應先告知之事項，或同法第180 條、第181 條、第
    186 條第2 項之證人拒絕證言權，使該受訊問之人瞭解其係
    基於何種身分應訊，得以適當行使各該當權利，不致因身分
    混淆而剝奪其權利之行使，則檢察官此種訊問方式之偵查作
    為，即難謂為於法有違。本件證人丙○○於檢察官偵查中所
    為之陳述，係由檢察官分別以被告及證人身分訊問，訊問前
    已告知上開注意事項（詳98年度偵字第27276 號卷第6 頁、
    第19頁、第27頁），此外亦查無顯不可信之情況，自應認證
    人丙○○之上開陳述對被告乙○○、甲○○○均有證據能力
    。另證人即共同被告甲○○○、乙○○於檢察官偵查中所為
    之陳述，係由檢察官分別以被告身分訊問，訊問前已告知刑
    事訴訟法第95條所規定訊問被告應先告知之事項（詳98年度
    偵字第27276 號卷第7 頁、第19頁、第28頁），且查無顯不
    可信之情況，則證人甲○○○於檢察官偵查中所為之陳述，
    對被告乙○○有證據能力，證人乙○○於檢察官偵查中所為
    之陳述，對被告甲○○○亦有證據能力。
二、有罪部分事實之認定：
  (一)被告乙○○部分：
    訊據被告乙○○對上開犯罪事實坦誠不諱，核與證人即共同
    被告甲○○○證稱略以：伊為「每家樂電子遊戲場」負責人
    ，該遊戲場插電擺設如附表一所示電子遊戲機台，供人開分
    把玩，有電子遊戲場執照，雇用含乙○○在內3 服務生，負
    責開分及收錢工作，乙○○每月薪資24,000元，98年9 月8
    日查獲當時不在場等語（詳98年度偵字第28569 號卷第3至4
    頁、98年度偵字第27276 號卷第20頁、本院卷第29至30頁）
    ，證人丙○○證稱略以：於98年9 月8 日晚上8 時許至「每
    家樂電子遊戲場」，以每次1 、2 百元代價，由乙○○開分
    把玩如附表一編號7 號之超悟空電子遊戲機台，共洗分2 次
    ，第1 次乙○○洗分後交付積分卡，於當晚9 時50分許第2
    次洗分後，連同返還前交付之寄分卡，乙○○給付伊1,000
    元，旋即被警查獲，當晚合計賭輸100 元等語（詳警卷第7
    至9頁 、98年度偵字第27276 號卷第7 頁、第20頁、第28頁
    、本院卷第17至21頁）大致相符，且有搜索、扣押筆錄1 份
    、計分表4 張、電子遊戲機機台代保管單45張、查獲電子遊
    戲機機台相片45張、營利事業登記證1 張、電子遊戲場營業
    級別證1 張附卷可稽（詳警卷第13至20頁、第36至39頁、第
    44至88頁、第89至103 頁、98年度偵字第28569 號卷第7 至
    8 頁），所承堪信為真實，則依被告乙○○所承參酌上開事
    證所示，被告乙○○確有如事實欄所示之賭博犯行，應可認
    定。
  (二)被告甲○○○部分：
    訊據被告甲○○○雖自承「每家樂電子遊戲場」為其所開設
    經營，擺設如附表一所示電子遊戲機台供人開分把玩，並雇
    用含乙○○擔任服務生負責開分及收錢，然矢口否認有賭博
    犯行，辯稱顧客不想玩時，僅可要求交付寄分卡，以後可憑
    寄分卡繼續把玩，不得要求該遊戲場洗分兌換現金云云。惟
    查，無論依證人即查獲時之顧客丙○○、證人即查獲之警員
    包燕輝、證人即查獲時其所雇用之服務生乙○○所證，均陳
    稱本件係當場查獲乙○○洗分後兌換現金1,000 元予丙○○
    ，有筆錄附卷可稽（詳警卷第2 頁、第8 頁、98年度偵字第
    27276 號卷第8 頁、本院99年度審簡字第1240號卷第7 至8
    頁、本院卷第18至19頁、第23頁），且依證人乙○○所證，
    顧客把玩結束後，將積分兌換為現金給客人，本係老闆即被
    告甲○○○所交代，此亦有筆錄附卷可按（詳本院卷第22頁
    ），況甲○○○於檢察官偵查中，亦曾自承本件涉犯賭博犯
    行，同有筆錄附卷可憑（詳98年度偵字第27276 號卷第20頁
    ），足見被告甲○○○上開顧客不得要求洗分兌換現金之所
    辯，與事實不符，不足採信，且依被告甲○○○上開偵查中
    所承，及上開相關證人之所證，另佐以上開搜索、扣押筆錄
    、寄分表、電子遊戲機機台代保管單、電子遊戲機機台相片
    、營利事業登記證、電子遊戲場營業級別證，則被告有事實
    欄所示之賭博犯行，亦可認定。
三、有罪部分之論罪科刑：
  (一)按刑法第266 條第1 項所處罰者，為賭博行為，刑法第268
    條所處罰者，為供給賭博場所或聚眾賭博行為，刑法第266
    條第1 項係從自己賭博行為獲得利益，刑法第268 係從供給
    賭博場所或聚眾賭博行為獲取利益，並非從自己賭博行為獲
    利，則自不能以賭博之人，另提供賭具或賭博場所，有贏錢
    之意圖，且有較大之獲利機會，即認該賭博之人之行為該當
    刑法第268 條之罪，故而在開設電子遊戲場，擺設電子遊戲
    機台供開分或投幣把玩之情形，縱依該機台之設計結構，店
    家之獲勝機率較高，惟其輸贏之或然率仍屬不確定，性質係
    以該機台代替自己，與人在公眾得出入之場所賭博，與意圖
    營利供給賭博場所或聚眾賭博，係由他人賭博，尚有不同，
    且擺設電子遊戲機台供人把玩，店家仍係憑偶然之事實以決
    定財物之得喪，並無何從中抽取金錢圖利之情形，與刑法第
    268 條意圖營利之要件亦屬有間。是核本件被告乙○○、甲○○○在公眾得出入之「每家樂電子遊戲場」，擺設如附表
    一編號7 所示「超悟空」電子遊戲機台，供丙○○付款開分
    把玩，事後並可就所得分數兌換現金之所為，均係犯刑法第
    266 條第1 項之賭博罪。被告乙○○、甲○○○就上開犯罪
    ，有犯意聯絡及行為分擔，為共同共犯，另丙○○屬與擺設
    者對賭之對向犯，與被告乙○○、甲○○○並無犯意聯絡，
    參最高法院81年台非字第233 號判例所示，與被告乙○○、
    甲○○○不成立刑法第28條之共同正犯。爰審酌被告乙○○
    、甲○○○從事賭博行為，助長社會大眾之僥倖心理，危害
    社會善良風氣，行為實無足取，被告乙○○坦承犯行，犯後
    態度尚佳，被告甲○○○否認犯行，犯後態度不佳，其等2
    人前均無犯罪紀錄，有臺灣高等法院被告前案紀錄表2 份附
    卷可稽（詳本院卷第5 至6 頁），被告乙○○係受雇擔任服
    務生，被告甲○○○為擺設電子遊戲機台實際參賭之業者等
    一切情狀，分別量處如主文所示之刑，並分別諭知如主文所
    示易服勞役之折算標準。
  (二)按刑法第266 條第2 項為同法第38條之特別規定，則只要係
    當場賭博之器具，或在賭檯或兌換籌碼處之財物，不問屬於
    犯人與否，皆應依刑法第266 條第2 項規定，宣告沒收之。
    而本件丙○○於上開時間在「每家樂電子遊戲場」，係把玩
    如附表一編號7 號所示「超悟空」電子遊戲機台，業據其證
    述在卷（詳警卷第7 頁、本院卷第20頁），則上開電子遊戲
    機台即屬當場賭博之器具，不論是否屬於被告乙○○、甲○○○所有，應沒收之。又本件查獲如附表二編號6 號所示之
    現金31,700元，原均放置於被告乙○○工作所用之側背包內
    ，因丙○○欲洗分兌換現金，被告乙○○計算後始將其中
    1,000 元交付丙○○，上情業據被告乙○○供述在卷（詳本
    院卷第28至29頁），核與被告甲○○○供稱略以：服務生將
    錢放於側背包等語（詳本院卷第30頁）相符，堪信為真實，
    依其等上開所供，「每家樂電子遊戲場」支付開分費用及洗
    分兌換現金之款項，既均放置於服務生之側背包中，則該遊
    戲場如有賭博之行為，該側背包無異兌換籌碼處，本件既成
    立賭博犯行，則在被告乙○○側背包所查獲之30,700元（
    31,700－1,000 ＝30,700），即屬在兌換籌碼處之財物，另
    被告乙○○兌換予丙○○之1,000 元，係在兌換當時被查獲
    ，業據被告乙○○供述及證人丙○○證述在卷（詳警卷第2
    頁、第8 頁），被告乙○○既隨身背負上開兌換籌碼之側背
    包，則上開兌換交付之時，應認該1,000 元仍在兌換籌碼處
    ，同屬在賭檯之財物，從而上開財物不論是否屬於被告乙○○、甲○○○所有，亦均應沒收之。
  (三)本件「每家樂電子遊戲場」一旦開機營業，雖可認其內擺設
    之如附表一所示電子遊戲機台，即處於隨時供顧客付款開分
    把玩之狀態，但刑法第266 條第1 項賭博罪屬對向犯，係2
    個或2 個以上之行為者，彼此相互對立之意思經合致始成立
    之犯罪，此有最高法院81年度台非字第233 號判決意旨可供
    參酌，本件涉犯賭博罪之顧客僅丙○○1 人，丙○○把玩者
    僅如附表一編號7 號之「超悟空」電子遊戲機台，業如前述
    ，其他電子遊戲機台既無對向顧客把玩而與擺設者成立賭博
    之意思合致，難認屬當場賭博之器具，自不得宣告沒收之。
    又如附表二編號1 號之開洗分表，係結帳用之資料，業經證
    人即共同被告乙○○證述在卷（詳本院卷第23頁），難認與
    本件賭博有關，亦不得宣告沒收之。另本件係由擺設者藉電
    子遊戲機台與顧客對賭，供賭博犯罪所用者主要為電子遊戲
    機台，如附表二編號2 至5 號之監視器機件，至多僅協助監
    控各顧客把玩之死角，避免為破壞營業之行為，亦難認與本
    件對賭有關，仍不得宣告沒收之。再者，如附表二編號7 至
    9 號之寄分卡，依證人即共同被告乙○○所證，係顧客把玩
    電子遊戲機台後所得之分數，因當天不想繼續把玩，因而供
    紀錄結餘之分數，可於日後持該卡繼續至「每家樂電子遊戲
    場」開分把玩之用（詳本院卷第23頁），與本件對賭無關，
    同無庸宣告沒收之，附此敘明。
四、不另為無罪諭知部分：
    公訴意旨略以：被告乙○○、甲○○○除共同基於賭博財物
    之犯意聯絡，為上開對賭犯行外，另意圖營利，共同基於供
    給賭博場所、聚眾賭博之犯意聯絡，在「每家樂電子遊戲場
    」擺設如附表一所示電子遊戲機台45台，供不特定人賭博財
    物，因認被告2 人另涉犯刑法第268 條之圖利供給賭博場所
    罪、圖利聚眾賭博罪等語。惟依上所述，開設電子遊戲場擺
    設電子遊戲機台供開分或投幣把玩，店家僅係以該機台代替
    自己，與人在公眾得出入之場所賭博，與供給賭博場所或聚
    眾賭博，藉由他人之賭博行為從中抽取金錢圖利之情形不同
    ，不成立刑法第268 條之圖利供給賭博場所罪、圖利聚眾賭
    博罪（詳理由欄三之(二)所述），則公訴意旨認本件被告乙○○、甲○○○另涉犯刑法第268 條之圖利供給賭博場所罪、
    圖利聚眾賭博罪，自有誤解，此部分原應為被告乙○○、甲○○○無罪之諭知，惟公訴意旨既認此部分與上開被告乙○○、甲○○○共同犯賭博之有罪部分，有想像競合犯之裁判
    上一罪關係，爰不另為無罪之諭知。
據上論斷，應依刑事訴訟法第299 條第1 項前段，刑法第28條、
第266 條第1 項前段、第2 項、第42條第3 項前段，刑法施行法
第1 條之1 ，判決如主文。
本案經檢察官張志杰到庭執行職務。
中    華    民    國    99    年    7     月    5     日
                  刑事第六庭    法  官  鄭峻明
以上正本證明與原本無異。
如不服本判決應於收受判決後10日內向本院提出上訴書狀，並應
敘述具體理由。其未敘述上訴理由者，應於上訴期間屆滿後20日
內向本院補提理由書(均須按他造當事人之人數附繕本)「切勿逕
送上級法院」。
中    華    民    國    99    年    7     月    5     日
                                書記官  吳韻芳
附表一：
┌──┬────────────────────┬───┐
│編號│電子遊戲機台種類                        │數量  │
├──┼────────────────────┼───┤
│1   │五皇冠（含IC板1塊）                     │15台  │
├──┼────────────────────┼───┤
│2   │金牛（含IC板1塊）                       │1台   │
├──┼────────────────────┼───┤
│3   │賽馬（含IC板2塊）                       │1台   │
├──┼────────────────────┼───┤
│4   │賽馬（含IC板1塊）                       │2台   │
├──┼────────────────────┼───┤
│5   │星鑽97水果台（含IC板1塊）               │11台  │
├──┼────────────────────┼───┤
│6   │星鑽迷13支（含IC板1塊）                 │4台   │
├──┼────────────────────┼───┤
│7   │超悟空（含IC板1塊）                     │1台   │
├──┼────────────────────┼───┤
│8   │超級戰國風雲（雙人座，含IC板3塊）       │1台   │
├──┼────────────────────┼───┤
│9   │龍飛鳳舞2代（含IC板1塊）                │1台   │
├──┼────────────────────┼───┤
│10  │新象王（含IC板1塊）                     │1台   │
├──┼────────────────────┼───┤
│11  │金龍鳳（含IC板1塊）                     │1台   │
├──┼────────────────────┼───┤
│12  │戰象（含IC板1塊）                       │2台   │
├──┼────────────────────┼───┤
│13  │金蘋果樂園3代（含IC板1塊）              │1台   │
├──┼────────────────────┼───┤
│14  │賽狗（雙人座，含IC板3塊）               │1台   │
├──┼────────────────────┼───┤
│15  │野蠻世界（含IC板1塊）                   │2台   │
└──┴────────────────────┴───┘
附表二：
┌──┬───────────────────┬────┐
│編號│查獲物品種類                          │數量    │
├──┼───────────────────┼────┤
│1   │開洗分表                              │4張     │
├──┼───────────────────┼────┤
│2   │監視器主機                            │1台     │
├──┼───────────────────┼────┤
│3   │監視器鏡頭                            │7支     │
├──┼───────────────────┼────┤
│4   │監視器螢幕                            │1台     │
├──┼───────────────────┼────┤
│5   │滑鼠                                  │1個     │
├──┼───────────────────┼────┤
│6   │現金（含查獲丙○○兌換之1,000元）     │31,700元│
├──┼───────────────────┼────┤
│7   │10點寄分卡                            │38張    │
├──┼───────────────────┼────┤
│8   │50點寄分卡                            │3張     │
├──┼───────────────────┼────┤
│9   │100點寄分卡                           │23張    │
└──┴───────────────────┴────┘
附錄論罪科刑法條：
刑法第266條
在公共場所或公眾得出入之場所賭博財物者，處 1 千元以下罰
金。但以供人暫時娛樂之物為賭者，不在此限。
當場賭博之器具與在賭檯或兌換籌碼處之財物，不問屬於犯人與
否，沒收之。

司法院資訊處製作；財團法人民間司法改革基金會備份。
